【裁判字號】    99,訴,1792
【裁判日期】    991117
【裁判案由】    返還消費借貸款
【裁判全文】
臺灣板橋地方法院民事判決              99年度訴字第1792號
原      告  臺灣中小企業銀行股份有限公司
法定代理人  丙○○
代  理  人  甲○○
被      告  台灣富樂股份有限公司
法定代理人  乙○○
訴訟代理人  韓邦財律師
複代理人    范民珠律師
上列當事人間返還消費借貸款事件，本院於99年10月27日言詞辯
論終結，判決如下：
    主  文
被告應給付原告新台幣陸拾萬捌仟肆佰元，及附表所示之利息起
算日起至清償日止，按年息百分之五計算之利息。
原告其餘之訴駁回。
訴訟費用由被告負擔。
    事實及理由
壹、程序上理由
一、原告起訴主張：訴外人陳淑麵對於原告負有債務，因陳淑麵
    將其所有坐落於台北縣林口鄉○○路250號3樓房屋（以下簡
    稱系爭房屋）出租於被告，原告對於前揭租金債權，聲請鈞
    院核發扣押命命，並核發移轉命命，經被告聲明異議，原告
    提起訴訟，確認陳淑麵對於被告確有新台幣（下同）936,
    000元之租金債權，由貴院核發移轉命命，並裁定駁回被告
    之異議，因此，前揭租金債權已移轉於原告，因系爭房屋已
    於98年5月26日移轉於訴外人李春福，以每期租金46,800 元
    計算，被告應給付原告自97年5月5日起至98年5月5日止之租
    金608,400元，依據鈞院民事執行處於98年5月18日以板院輔
    97執助廉字第133 1號核發移轉命令，准原告就債務人對第
    三人即本件被告之租金債權在5,228,012元及其利息、執行
    費用41,824元之範圍內移轉於原告，是原告依據前揭移轉命
    命，提起本訴，並聲明；被告應給付原告608,400元及自附
    表所示之利息起算日至清償日止，按年息百分之五計算之利
    息。
二、被告則以：被告早在於96年9月4日於收受扣押命令前，即已
    支付97年1月1日起至98年12月31日止之支票（即三菱東京日
    聯銀行之支票）支付租金，因支票流通票券，因被告為票據
    債務人，無從依據票據法施行細則第4條之規定聲請假處分
    系爭支票，且系爭支票並無受款人之記載，收受票據權利人
    ，並非執行債務人或第三債務人，自不受扣押命命之拘束，
    且被告並非票據權利人，無從掛失止付，亦不得依據票據法
    第135條之規定，於發票一年內撤銷付款委託，因被告已支
    票清償租金債務，租金債務已消滅，被告已無支付租金之義
    務等語置辯，並聲明：駁回原告之訴。
三、兩造不爭執之事實
    原告聲請扣押陳淑麵對於被告之租金債權，陳淑麵、被告依
    序於97年5月5日、97年5月2日收受扣押命令，原告以被告收
    受扣押命命後，支付租金之支票債權尚未兌現，應受扣押命
    命拘束為由，起訴確認陳淑麵對於被告仍有租金債權936,
    000元，為原告勝訴之判決確定，有原告提出之本院97年度
    訴字第1272號、台灣高等法院97年度上易字第1088號民事判
    決、民事判決確定證明書可按，並經本院依職權調閱本院97
    年度執助字第1331號執行卷宗查證屬實，且為兩造所不爭，
    堪信為真實。
四、原告主張前揭事實，固提出本院97年度執字第6120號公告、
    本院97年度訴字第1272號、台灣高等法院97年度上易第1088
    號民事判決及判決確定證明書、本院97年度執助字第1331號
    移轉命令、民事裁定各一紙（以上均影本）為據，被告則以
    前詞置辯，因此，本件應審究者為(一)被告之租金債務是否已
    交付支票而消滅？茲分述如下：
  (一)按扣押命令對於債務人及第三人之效力，依強制執行法第一
    百十五條第一項規定，係禁止執行債務人收取對於第三人之
    金錢債權或為其他處分，並禁止第三人向執行債務人清償。
    執行債務人或第三人如有違反，對於執行債權人不生效力。
    若執行債務人或第三人為有礙執行效果之行為，類推適用
    同法第五十一條第二項之規定，對於執行債權人自不生效力
    ，最高法院94年台上字第1719號判決意旨參酌。是被告對於
    陳淑麵之上述遭禁止收取之租金債權，已因法院之扣押命令
    而不得為收取、讓與、免除、抵銷等一切有害執行債權人之
    處分行為，違反者其處分行為對債權人不生效力，故被告於
    法院核發扣押命令後，自不得任意主張以其對陳淑麵所負之
    租金債權清償甚明。查訴外人陳淑麵與被告成立租賃契約，
    約定租賃期間自97年1月1日起至98年12月31日止，租金每月
    46, 800元  ，被告簽發每月5日為發票日、金額46,800元之
    支票共24張支票予陳淑麵以支付租金。嗣原告以被告積欠其
    債務，向本院聲請強制執行扣押陳淑面對於被告之租金債權
    ，本院民事執行處以97年4月28日板院輔97執助廉字第133 1
    號扣押執行命令禁止陳淑麵收取被告之租金債權，被告亦不
    得對陳淑麵清償租金債務之事實，為兩造所不爭執，有卷附
    之台灣高等法院97年度上易字第1088號民事判決可參。又查
    被告係於97年5月2日收受上述扣押命令，有本院依職權調取
    本院97年度執助字第1331號執行卷宗所附送達證書核閱屬實
    ，被告、執行債務人即陳淑麵於收受本院上開執行命令送達
    後，被告對於陳淑麵之上述遭禁止收取之租金債權，已因法
    院之扣押命令而不得為收取、讓與、免除、抵銷等一切有害
    執行債權人之處分行為，違反者其處分行為對債權人不生效
    力，故被告於法院核發扣押命令後，自不得任意主張以其對
    陳淑麵所負之租金債權清償甚明，陳淑麵亦不得將上開租金
    支票提示兌領，及交付第三人提示兌領，或被告於收受該執
    行命令後，任由租金支票兌領，無異以消極不作為之方式達
    到給付租金之結果，均屬有礙執行效果之行為，依首揭判決
    意旨說明，對執行債權人即原告不生效力，則陳淑麵與被告
    之間97年5月2日以後之租金債權自仍存在。再按因清償債務
    而對於債權人負擔新債務者，除當事人另有意思表示外，若
    新債務不履行時，其舊債務仍不消滅，民法第32 0條定有明
    文，故本件票據債務既已因收受扣押命命而不得向債權人履
    行，陳淑麵對被告間之租金債權尚未消滅。
  (二)按「債權人就金權請求以外之請求，欲保全強制執行者，得
    聲請假處分。假處分非因請求標的之現狀變更，有日後不能
    強制執行或甚難執行之虞者，不得為之。」民事訴訟法第53
    2條定有明文。此假處分之規定，並未將票據假處分之聲請
    排除在外，且票據法施行細則第四條「票據為不得享有票據
    上權利或票據權利應受限制之人獲得，原票據權利人得依假
    處分程序，聲請法院為禁止占有票據之人向付款人請求付款
    之處分。」之規定，係就原票據權利人遇不得享有票據上權
    利或票據權利應受限制之人獲得票據時，所為之救濟程序，
    要無排除民事訴訟法第五百三十二條適用之餘地。（台灣高
    等法院87年度抗字第7號民事判決意旨參照）。準此以解，
    被告、陳淑麵既已依序於97年5月2日、97年5月5日收受扣押
    命命，被告自不得再行陳淑麵清償租金債務，對於交付陳淑
    麵之支票，應依據前揭民事訴訟法之規定聲請假處分禁止系
    爭支票之提示或流通於第三人，卻未為之，顯係以消極不作
    為之方式阻礙執行效果，從而，被告抗辯不得依據票據法施
    行細則第4條之規定聲請假處分或止付、或不得依據票據法
    第135條之規定，撤銷付款委託云云，揆之前開說明，並無
    理由。
  (三)陳淑麵所有出租於被告之房屋，已於98年5月26日已移轉於
    訴外人李春福，有原告提出之系爭房屋之地籍謄本可按，且
    為兩造所不爭，據此，被告自收受扣押命命即97年5月5日起
    至98年5月5日止，每期租金46, 800元之租金債權，已移轉
    於原告，原告請求被告給付608, 400元之租金債權（46,800
    x13=608,400），自屬有據。
  (四)給付有確定期限者，債務人自期限屆滿時起，負遲延責任。
    給付無確定期限者，債務人於債權人得請求給付時，經其催
    告而未為給付，自受催告時起，負遲延責任。其經債權人起
    訴而送達訴狀，或依督促程式送達支付命令，或為其他相類
    之行為者，與催告有同一之效力，民法第229條第1項、第2
    項分別定有明文。陳淑麵對於被告之租金債權，係約定每月
    5日支付，因此，自期限屆滿時始負給付遲延責任，因此，
    被告應自附表所示之日起始負給付遲延之責任，原告逾此部
    分之利息起算日，應予駁回。
五、綜上述，原告經本院民事執行處於98年5月18日以板院輔97
    執助字第1331號核發移轉命令，准陳淑麵對於被告之租金債
    權於5,228,012元及其利息、執行費用41,824元之範圍內移
    轉於原告，是原告已取得以自已名義向第三人收取金錢債權
    之收取權，其主張被告應給付608,400元及附表所示之起（
    即每期約定應給付租金日期之翌日）至清償日止，按週年利
    率5％計算之利息，洵屬有據，應予准許。
六、本件事證已明，兩造其餘攻擊防禦方法及爭點，核與本件判
    決結果無涉，爰不一一論述。
七、結論：原告之訴為一部有理由、一部無理由，依民事訴訟法
    第78條，判決如主文。
中    華    民    國    99    年    11    月    17   日
                  民事第三庭    法  官  徐玉玲
以上正本係照原本作成
如對本判決上訴，須於判決送達後20日內向本院提出上訴狀
中    華    民    國    99    年    11    月    17   日
                                書記官  蕭聖澄
附表：
金額（金額：新台幣）          利息起算日
46,800元                      97年5月6日
46,800元                      97年6月6日
46,800元                      97年7月6日
46,800元                      97年8月6日
46,800元                      97年9月6日
46,800元                      97年10月6日
46,800元                      97年11月6日
46,800元                      97年12月6日
46,800元                      98年1月6日
46,800元                      98年2月6日
46,800元                      98年3月6日
46,800元                      98年4月6日
46,800元                      98年5月6日

司法院資訊處製作；財團法人民間司法改革基金會備份。
